臺灣高等法院刑事判決　　　　　　　　　　　　　　　九十一年度上訴字第六一號
　　上　訴　人　臺灣板橋地方法院檢察署檢察官
　　被　　　告　乙○○
右上訴人因被告偽造文書等案件，不服臺灣板橋地方法院八十九年度訴緝字第一二七
號，中華民國九十年十一月十四日第一審判決（起訴案號：臺灣板橋地方法院檢察署
八十六年度偵字第二三三九五號），提起上訴，本院判決如左：
    主  文
上訴駁回。
    理  由
一、公訴意旨略以：被告乙○○基於意圖為自己不法所有之概括犯意，先後於(一)、八
    十年三月八日，在臺北市○○區○○路二段一○三巷三八號前，竊取被害人劉華
    仁所有之車牌000－0000號、ＢＭＷ五二五Ｉ型之自用小客車（車身引擎
    號碼為ＡＨＣ２３０７ＫＢＥ２２２８８號），得手後旋即拆除原車牌，改懸0
    00－0000號車牌，並於同年五月一日，在臺北市○○路三七號一樓四維汽
    車商行，自稱「賴宗山」而委請不知情之黃祿恩（另案經不起訴處分）介紹，以
    新臺幣（下同）一百十萬元之價格，販售不知情之吳王秀麗（另案經不起訴處分
    ）牟利。(二)、被告乙○○於八十年十一月十一日上午九時三十分許，在臺北市士
    林區○○○路○段一五六號前，竊取被害人林碧荇所有之車牌000－0000
    號、福特二一七九ＣＣ之自用小客車（車身引擎號碼為ＶＰＴ２０Ｃ１Ｌ000
    0000），得手後將引擎號碼磨滅重新打造為ＶＰＴ２０Ｃ９Ｌ000000
    0號，並改懸000－0000號車牌，而於同年十二月十九日，在臺北縣中和
    市○○路一九七號泡沫江茶店，自稱「姚政權」而以四十萬元之價格出售與不知
    情之陳俊榮（另案經不起訴處分）牟利，因認被告乙○○涉犯刑法第三百二十條
    第一項、第二百十條、第二百二十條偽造準私文書罪嫌云云。
二、按犯罪事實應依證據認定之，無證據不得推定其犯罪事實，刑事訴訟法第一百五
    十四條定有明文。又認定不利於被告之事實，須依積極證據，苟積極證據不足為
    不利於被告事實之認定時，即應為有利於被告之認定，更不必有何有利之證據；
    且刑事訴訟法上所謂認定犯罪事實之積極證據，係指適合於被告犯罪事實之認定
    之積極證據而言，雖不以直接證據為限，間接證據亦包括在內，然而無論直接或
    間接證據，其為訴訟上之證明，須於通常一般之人均不致有所懷疑，而得確信其
    為真實之程度者，始得據為有罪之認定，倘其證明尚未達到此一程度，而有合理
    之懷疑存在時，自不能以推測或擬制之方法，以為有罪裁判之基礎，最高法院三
    十年度上字第八一六號、二十九年度上字第三一○五號、四十年度台上字第八六
    、七十六年度台上字第四九八六號判例可資參照。
三、檢察官上訴意旨略以：被告賴宗山如何先後竊取車牌0000000號及000
    0000號自用小客車，偽以「乙○○」名義及自稱「姚政權」，販售予不知情
    之吳王秀麗及陳俊榮牟利等情，業據另案被告黃祿恩、吳王秀麗及陳俊榮於警訊
    及偵查中供述明確，核與被害人劉新仁及林碧荇指訴之情節相符，且有被害人立
    具之贓物認領保管單及以「賴宗山」名義簽立之汽車買賣合約書在卷可佐，參酌
    被告迄未提出綽號「眼鏡」者之真實姓名、年籍等資料供查證，及被告於出售上
    開汽車時匿名更稱為「乙○○」及「姚政權」等情以觀，上開車輛應係被告竊取
    後販賣牟利甚明。又被告以「賴宗山」名義與證人吳王秀麗簽立汽車買賣合約書
    之偽造文書犯行，業為起訴書犯罪事實欄敘明，僅漏引所犯法條，原審就此部分
    未予判決，亦未妥適云云。
四、訊之被告乙○○固坦承有將上開車輛二輛分別出售與四維車行及陳俊榮，惟矢口
    否認有何竊盜車輛、變造引擎號碼之犯行，惟辯稱：伊是人頭，本件二輛車均是
    甲○○叫伊賣的，賣的錢伊有交給甲○○等語，經查：
  (一)系爭黑色ＢＮＷ牌，原懸掛000－0000號車牌之自用小客車，車主登記人
    為呂美麗，因不堪修復，遂由不詳姓名人於八十年三月八日晚上竊取被害人劉華
    仁所有ＢＭＷ牌、五二五Ｉ型、灰色、車牌000－0000號之自用小客車，
    將後車引擎號碼變造為前車之引擎號碼ＡＨＣ２３０７Ｋ0000000，懸掛
    前車000－0000車牌，以借屍還魂方法頂拼前車，並於八十年三月十五日
    至桃園監理站撤銷新領000－0000號車牌，且由呂美麗過戶車主名義予蘇
    永隆，車主蘇永隆又於八十年四月十八日過戶登記予張麗雲，而被告乙○○經由
    證人黃祿恩介紹於八十年五月一日以價格新台幣（下同）一百零五萬元，將該車
    轉售予位於臺北市○○路三七號四維車行負責人吳王秀麗，吳王秀麗復於八十五
    年五月六日以一百一十萬七千元之價格，轉售與廖鴻璋，再由廖鴻璋於八十年五
    月十日將前開000－0000號車牌繳銷，重新請領000－0000號車牌
    ，再將該自小客車以原價售回吳王秀麗，吳王秀麗再於八十年六月十九日以一百
    十萬元出售予陳麗滿，而陳麗滿又於八十年十一月十八日以原價售回吳王秀麗，
    而警方於八十年十一月十八日下午二時許，在吳王秀麗經營之四維汽車商行查獲
    該自用小客車為經變造引擎號碼之拼裝車之事實，業據證人吳王秀麗、黃祿恩、
    劉華仁、陳麗滿於偵審中分別指證明確，復有汽車買賣合約書影本、汽車新領牌
    照登記書、汽機車各項異動作業登記單、汽機車過戶申請登記單、汽車行車執照
    、車籍作業系統－查詢認可資料、車輛車牌失竊作業－查詢車輛認可資料、代保
    管單影本、臺灣臺北地方法院檢察署八十一年七月九日八十一年度偵字第六五一
    一號不起訴處分書在卷（以上均參見臺灣臺北地方法院檢察署八十年度偵字第二
    五一五三號偵查卷）可稽。是被告曾將上開經變造引擎號碼及改懸車牌之贓車出
    售與吳王秀麗，而為警方於八十年十一月十八日下午二時許，在吳王秀麗經營之
    四維汽車商行查獲一節，固甚明確，惟該車於被告出售給吳王秀麗之前尚有二名
    轉售之前手，該車究於何時開始遭人頂拼並變造引擎號碼？似尚有不明。
  (二)又車牌000－0000號、福特牌、紅色、引擎號碼為ＶＰＴ２０Ｃ１Ｌ00
    00000號之自用小客車，登記車主為林碧荇，於八十年十一月十一日上午九
    時許，在臺北市士林區○○○路○段一五六號前失竊，此據被害人林碧荇於警訊
    、偵查中指證明確，並有領據與車輛竊盜、車牌失竊資料個別查詢報表各一份在
    卷（以上均參見臺灣桃園地方法院檢察署八十一年度偵字第四四一三號偵查卷第
    十一至十二頁、第八七至八八頁）可稽，應認屬實。而車牌000－0000號
    、紅色、福特牌之自用小客車登記之車主為張月雲，由陳俊榮以李政道之名義於
    八十年十二月二十九日以四十萬元之價格向借用姚政權名義之被告乙○○購買，
    警方於八十一年三月二十四日電解查出該車之車身號碼為前開車牌000－00
    00號失竊自小客車之車身號碼，此為證人陳俊榮、李政道、姚政權及林碧荇於
    警訊、偵查及原審調查中證稱無訛，並有桃園縣警察局桃園分局刑事案件報告書
    一份、車牌000－0000號自用小客車新領車牌登記書及李政道登記為00
    0－0000號自小客車車主之行車執照影本各一份在卷可憑（參見同上偵查卷
    第一、三頁、第八頁、第三七頁、第四六頁、第六八至六九頁、第八八頁、訴緝
    字原審卷第二○五至二○六頁）。是被告曾將上開經變造車身號碼及改懸車牌之
    自用小客車出售與陳俊榮，而有出售頂拼之變造引擎號碼贓車之事實，固甚明確
    。惟究竟何人於何時變造頂拼？被告與之有無共犯關係，則不明確。
  (三)被告雖曾於八十四年八月九日檢察官偵查中辯稱：車牌000－0000號之自
    小客車是伊向綽號「眼鏡」買的云云（參見臺灣板橋地方法院檢察署八十四年度
    偵字第五一五二號偵查卷第三八頁反面），又於八十八年一月五日原審調查中辯
    稱：車子係廖姓男子及綽號「幼齒」的男子牽來給伊賣云云（參見第二二四號原
    審卷第二七至二八頁），均無法具體指明本件汽車之來源，直至九十年七月四日
    原審調查及其後之歷次調查中，被告均具體供稱伊是甲○○之人頭，甲○○作汽
    車修理廠，他把車交予伊賣等情（參見同上原審卷第九一頁、第一七一頁，第二
    二四頁、本院卷第三一至三二頁），於本院審理中並供承：上開福汽車亦係甲○
    ○牽來交予罋賣的，伊是甲○○之人頭，車子是程榮興幫甲○○偷的，甲○○再
    賣，都用伊名字打契約等語（參見本院卷第頁五三頁）。而證人甲○○迭於原審
    及本院調查中自承其曾開設過汽車修理廠（參見同上原審卷第二○六頁、本院卷
    三八頁），且於本院調查中又證稱：「（懸掛0000000引擎號碼是ＡＨＣ
    二三○七ＫＢＥ二二二八八的ＢＭＷ五二五Ｉ的汽車有無委託乙○○出售？）我
    沒有委託他出售。有車子撞到我會委託乙○○維修。我已經忘了有無這台車。好
    像有也好像沒有，印象不深。」、「（你有無委託被告出售車牌0000000
    號福特的汽車？）我不記得，如果有賣都是撞壞的車。」、「（你總共賣給被告
    多少輛撞壞的車？）十幾年前。總共至少五十輛以上。」、（被告不會修車你為
    何賣給他撞壞的車？）他說他在秀朗橋下有開一家保養廠，說車子可以在那邊維
    修。」、「（你自己有保養廠為何不修？）因為我的車子修不完，我就沒有修了
    。」等語（參見本院卷第三八至四二頁），核與證人甲○○有無交付本件二輛贓
    車予被告一節，語多保留，不敢堅決否認，及被告與甲○○當面對質時，仍堅指
    歷歷，且證人甲○○亦坦承有交付五十餘輛汽車予被告，再參酌證人甲○○之妻
呂美麗即為前開原懸掛000－0000號車牌之自小客車之車主，此亦有戶籍
    謄本一件附卷（參見同上原審卷第一四○頁）可憑，足見被告辯稱本件二輛贓車
    均係經營汽車修理廠之甲○○交予伊賣等情，即屬有據。
  (四)綜上所述，被告縱有出售贓車之犯行，然因無確切證據證明頂拼變造引擎號碼之
    時間確係在被告持有各該贓車之時，復無積極事證證明各該贓車確為被告所竊，
    自無法執被告販賣頂拼贓車之事實遽論被告有何公訴人指訴之竊盜或偽造文書罪
    行。此外，復查無其他積極證據足認被告涉犯公訴人所指之上開犯行，自屬不能
    證明被告犯罪。原審以被告如起訴事實所載之犯罪不能證明而為無罪之諭知，認
    事用法並無違誤，檢察官雖執陳詞認被告構成竊盜及偽造準私文書罪，並說明被
    告以「賴宗山」名義與證人吳王秀麗簽立汽車買賣合約書之偽造文書犯行，業為
    起訴書犯罪事實欄敘明云云，然被告並無上開竊盜及偽造文書犯行，已如上述，
    且依起訴書內容所載並無被告以「賴宗山」名義與證人吳王秀麗簽立汽車買賣合
    約書之記載，是檢察官之上訴並無理由，應予駁回。至被告另涉犯贓物罪行及以
    「賴宗山」名義與證人吳王秀麗簽立汽車買賣合約書之犯行，應由檢察官另行偵
    辦，附此敘明。
五、併辦之臺灣板橋地方法院檢察署九十一年度偵字第三七六七號、第三七六八號案
    件關於被告乙○○涉嫌竊車及變造引擎號碼之犯行，因本院已就公訴人起訴被告
    竊盜及偽造文書部分為無罪判決，故該部分與本案判決部分無連續犯或牽連犯等
    裁判上一罪關係，自非起訴效力所及，本院對此無從併予審理，應退由承辦檢察
    官續為處理，附此敘明。
據上論斷，應依刑事訴訟法第三百六十八條，判決如主文。
本案經檢察官賴俊雄到庭執行職務。
中      華      民      國    九十一    年      三      月    二十九    日
                              臺灣高等法院刑事第二十三庭
                                  審判長法  官  黃  瑞  華
                                        法  官  吳      燦
                                        法  官  雷  雯  華
右正本證明與原本無異。
如不服本判決應於收受送達後十日內向本院提出上訴書狀，其未敘述上訴之理由者並
得於提起上訴後十日內向本院補提理由書（均須按他造當事人之人數附繕本）。
                                        書記官  陳  思  云
中      華      民  國    九十一    年      三      月    二十九    日
